臺北高等行政法院判決
　　　　　　　　　　　　　　　　　　 94年度訴字第00335號
　　　　　　　　　　　　　　　.
原　　　告　國防大學國防管理學院
代　表　人　甲○○
訴訟代理人　乙○○
被　　　告　丙○○
　　　　　　丁○○
　　　　　　戊○○
上列當事人間因償還公費事件，原告提起行政訴訟。本院判決如
下：
    主  文
被告丙○○、丁○○、戊○○應連帶給付原告新臺幣貳拾貳萬貳
仟元。
訴訟費用由被告連帶負擔。
　　事  實
一、事實概要：被告丙○○原係就讀原告學校，因學業成績不及
    格，於民國79年6月30日遭原告退學，原告依當時「國軍各
    軍事學校退學開除學生賠償費用辦法」，請求被告丙○○應
    賠償其在校之各項費用，共計新台幣（下同）220,000元，
    經被告丙○○邀同其父母即被告丁○○、戊○○為保證人書
    立分期償付申請書，與原告洽妥分期清償，嗣尚餘220,000
    元未清償，經原告一再催繳，未獲回應，原告遂向本院提起
    本件行政訴訟。
二、兩造聲明及陳述：
　　(一)原告方面：
      1.聲明：
        (1)被告丙○○、丁○○、戊○○應連帶給付原告220,
          000元。
        (2)訴訟費用由被告連帶負擔。
      2.陳述：
        (1)被告丙○○係原告學校於79年6月30日退學之學生，
          依據國防部頒行之「國軍各軍事學校退學開除學生賠
          償費用辦法」之規定，應賠償原告在校之各項費用，
          嗣被告丙○○邀同其父母即被告丁○○、戊○○為保
          證人，與原告洽妥分期清償，經核算尚餘220,000元
          未清償，經原告一再催繳，未獲回應。
        (2)本件係請求給付一定金錢，被告未依規定履行承諾，
          此有退學命令、分期償付申請書、催繳函、存證信函
          等為憑，為此請判決如原告訴之聲明，俾保權益。
　　(二)被告方面：被告經通知未到場，亦未提出書狀作何聲明及
      陳述。
　　理  由
甲、程序部分：
    本件被告經合法通知，未於言詞辯論期日到場，核無行政訴
    訟法第218條準用民事訴訟法第386條所列各款情形，爰依原
    告之聲請，由其一造辯論而為判決。
乙、實體部分：
一、按行政訴訟法第8條第1項規定：人民與中央或地方機關間，
    因公法上原因發生財產上給付，得提起給付訴訟。又「國軍
    各軍事學校（院班）招考之學生報到入學後，經退學或開除
    學籍者，符合本辦法免賠在校費用之規定外，均應賠償在校
    期間費用。」、「賠償在校費用之範圍及標準如左：一、薪
    餉：自入學之日起至核定退學或開除學籍之日止，就已發之
    全部數額計算之。二、主副食品價款：自入學之日起至核定
    退學或開除學籍之日止，依每月給與定量，以原領用時之規
    定價格折算之。三、服裝費：自入學之日起至核定退學或開
    除學籍之日止，依實際領用給與品種數量，照原製時之新品
    規定價格折算之。如為貸與品，按規定收繳，倘有欠繳者照
    原製時之新品規定價格折算之。四、教育訓練費：除初級部
    之學生外，自入學之日起至核定退學或開除學籍之日止，以
    教育階層及各班次之人年教育經費基準核算之。．．．」、
    「賠償費用之方式如左：一、學生接到核定退學或開除學籍
    命令時，應即賠償費用或書立欠據後離校。如書立欠據者，
    應於1個月內賠繳。二、學生及其家長如確屬一時無力賠繳
    時，得詳敘理由申請分期賠繳，由其學校查實後核准之。但
    分期賠繳之期限得依學生實際就讀學校之時間計算（就讀第
    1學年按1年分期賠繳，就讀第2學年按2年分期賠繳，餘類推
    ）。．．．」為當時（88年6月9日修正前）國軍各軍事學校
    退學開除學生賠償費用辦法第1條第1項、第2條第1項、第3
    條第1項所明定。
二、本件原告主張被告丙○○原係就讀原告學校，因學業成績不
    及格，於民國79年6月30日遭原告退學，原告依當時「國軍
    各軍事學校退學開除學生賠償費用辦法」第2條規定，核計
    被告應賠償在校訓練期間所領薪津、主副食品價款、服裝費
    及訓練教育費用共234,062元，與原告洽妥分期清償，經核
    算尚餘220,000元之事實，原告以存證信函催告其返還該款
    項，屢經催討，被告均置之不理等情，業據提出退學命令、
    、被告丙○○在院費用明細表、分期償付申請書、催繳函、
    存證信函為證，被告既未到場爭執，亦未提出書狀為聲明或
    陳述，依本院調查證據結果，堪信原告之主張為真實。
三、按行政機關基於其法定職權，為達成特定之行政上目的，得
    於不違反法律規定之前提下，與人民約定提供某種給付，並
    使接受給付者負合理之負擔或其他公法上對待給付之義務，
    而成立行政契約關係。國軍各軍事學校招考入學之學生可享
    受公費及軍（士）官養成教育，於畢業後取得軍（士）官任
    用資格，惟學生在校期間如遭退或開除學籍者，應賠償其在
    校期間之費用，國防部就有關之賠償事宜訂有「國軍各軍事
    學校退學開除學生賠償費用辦法」，該辦法係主管機關為確
    保國家培養軍事人才之目的及財政支出之合理性而訂立，作
    為自願接受公費軍事教育學生訂立行政契約之準據，亦與法
    律規定無違，本件自得適用（司法院釋字第348號解釋參照
    ）。本件被告丙○○係於77年8月10日進入原告學校就讀，
    79年6月30日因，因學業成績不及格遭原告退學，已如上述
    。又依被告丁○○與戊○○書立之分期償付申請書載明「敝
    子丙○○因成績不及格奉貴校79年7月4日（79）導博字第
    1724 號令核定退學，需賠償在院費用：新台幣貳拾參萬肆
    仟零陸拾貳元整，因家境貧苦，無法一次付清，懇請准以分
    12期償還；頭期款擬於民國79年7月9日償付：新台幣壹萬貳
    仟零陸拾貳元整；並擬自民國79年8月9日至民國80年7月8日
    分12 個月（每月10日前）平均付清（每個月償付新台幣壹
    萬捌仟伍佰元整）；如有一期未付，則以後各期均視同到期
    一次繳清，不得再分期償付，並負法律責任，放棄先訴抗辯
    權，恐後無憑，立此存證．．．」有分期償付申請書1紙附
    卷足憑。從而原告依「國軍各軍事學校退學開除學生賠償費
    用辦法」規定及分期償付申請書之約定，請求被告丙○○、
    丁○○、戊○○應連帶給付原告220,000元，為有理由，應
    予准許。
四、末按，「公法上之請求權，除法律有特別規定外，因5年間
    不行使而消滅。公法上請求權，因時效完成而當然消滅。」
    行政程序法第131條第1、2項雖定有明文，惟該法係自90年1
    月1日起始開始施行，本件原告對被告之公費返還請求權，
    早於行政程序法施行前即已成立，前揭5年之請求權時效，
    尚無適用之餘地，自應類推適用民法第125條規定之15年時
    效期間，故本件原告於94年2月1日提起本件訴訟，並未逾15
    年之時效期間，亦附此敘明。
據上論結，原告之訴為有理由，爰依行政訴訟法第98條第3項前
段、第218條、民事訴訟法第385條第1項前段、第85條第2項，判
決如主文。
中　　華　　民　　國　　94　　年　　11　　月　　30　　日
                       第七庭審判長法  官　劉　介　中
                                   法  官　李　玉　卿
                                   法  官　黃　秋　鴻
上為正本係照原本作成。
如不服本判決，應於送達後20日內，向本院提出上訴狀並表明上
訴理由，如於本判決宣示後送達前提起上訴者，應於判決送達後
20日內補提上訴理由書（須按他造人數附繕本）。
中　　華　　民　　國　　94　　年　　11　　月　　30　　日
                                      書記官   王琍瑩
